【裁判字號】    95,聲,2255
【裁判日期】    951115
【裁判案由】    發還擔保金
【裁判全文】
臺灣板橋地方法院民事裁定              95年度聲字第2255號
聲  請  人  甲○○
相  對  人  凱業不動產仲介經紀有限公司
法定代理人  乙○○
上列當事人間發還擔保金事件，本院裁定如下：
    主      文
聲請駁回。
聲請程序費用由聲請人負擔。
    理      由
一、本件聲請意旨略以：聲請人與相對人間假扣押事件，前經本
    院94年度裁全字第10537 號裁定准許，並經本院以94年度執
    全字第6255號假扣押執行程序查封聲請人所有之不動產在案
    。嗣聲請人已依上開裁定提供反擔保金，並以本院95年度存
    字第446 號提存事件提存在案。茲因相對人業已撤回假扣押
    裁定，其提供反擔保之原因已消滅，無繼續提供擔保之必要
    。為此，提出本院94年度裁全字第10537 號民事裁定、板院
    輔94執全火字第6255號囑託查封登記書、95年度存字第446
    號提存書、存證信函等影本各1 件，聲請發還擔保金等語。
二、按供擔保之原因消滅者，法院應依供擔保人之聲請，以裁定
    命返還其提存物，民事訴訟法第104條第1項第1款、第106條
    定有明文。又按假扣押裁定必有假扣押之原因消滅，或其他
    命扣押之情事變更法院始得裁定撤銷，或由債權人聲請法院
    裁定撤銷，此觀民事訴訟法第530條第1項、第3 項之規定自
    明。故債務人依假扣押裁定為免假扣押而供擔保者，嗣後該
    假扣押裁定被撤銷確定，應認供擔保之原因消滅，債務人得
    聲請法院以裁定命返還其提存之擔保金（最高法院88年度台
    抗字第227 號民事裁定參照）。而所謂「假扣押裁定被撤銷
    確定」者，應指債權人之假扣押，係因自始不當、情事變更
    或已無假扣押之原因等，經法院撤銷假扣押裁定，以根本解
    除假扣押裁定之效力為目的而言；且債務人為免為或撤銷假
    扣押所提供之擔保，係擔保債權人因免為假扣押或撤銷假扣
    押所應受之損害，故必待債權人無損害發生，或債務人本案
    勝訴確定，或就所生之損害已經賠償時，始得謂「應供擔保
    之原因消滅」。
三、經查，相對人聲請本院於民國94年11月28日以94年度裁全字
    第10537 號准予假扣押裁定，於提供擔保後，據以聲請本院
    以94年度執全字第6255號假扣押執行程序對聲請人之財產予
    以假扣押在案。嗣聲請人提供反擔保，並經本院以95年度存
    字第446 號提存事件提存後，撤銷該假扣押執行程序等情，
    業據本院依職權調閱上開卷宗查明屬實。雖聲請人主張相對
    人已撤回假扣押裁定，其反擔保之原因已消滅云云。惟查，
    相對人僅於95年4 月28日具狀撤回前開執行程序，而據為執
    行名義之本院94年度裁全字第10537 號假扣押裁定迄未被撤
    銷；且聲請人又未提出證據證明相對人並無損害發生，或聲
    請人之本案已獲勝訴確定，或就所生之損害已經賠償完畢，
    則依前揭法條及見解，自難認為本件有民事訴訟法第104 條
    第1 項第1 款應供擔保原因消滅之情形，故本件聲請人之聲
    請，於法不合，應予駁回。
四、依民事訴訟法第95條、第78條，裁定如主文。
中    華    民    國    95    年    11    月    15    日
                  民事第一庭法  官  黃若美
以上正本證明與原本無異。
如不服本裁定應於送達後10日內向本院提出抗告狀，並應繳納抗
告裁判費新台幣1,000 元整。
中    華    民    國    95    年    11    月    15    日
                            書記官  傅明華


司法院資訊處製作；財團法人民間司法改革基金會備份。
